【裁判字號】    98,訴,1514
【裁判日期】    980630
【裁判案由】    毒品危害防制條例
【裁判全文】
臺灣板橋地方法院刑事判決              98年度訴字第1514號
公  訴  人  臺灣板橋地方法院檢察署檢察官
被      告  甲○○
選任辯護人  馬中琍律師
上列被告因毒品危害防制條例案件，經檢察官提起公訴（98年度
毒偵字第1578號），於本院準備程序進行中，被告就被訴之事實
為有罪陳述，經告知被告簡式審判程序之旨，並聽取當事人之意
見後，裁定進行簡式審判程序判決如下：
    主  文
甲○○施用第二級毒品，累犯，處有期徒刑肆月；又施用第一級
毒品，累犯，處有期徒刑捌月，扣案海洛因貳包（驗後淨重零點
陸壹肆公克）沒收銷燬之。應執行有期徒刑壹年，扣案之海洛
因貳包（驗後淨重零點陸壹肆公克）沒收銷燬。
    事  實
一、甲○○前於民國87年間因施用毒品案件，經本院以87年毒聲
    字第2803號裁定送觀察、勒戒後，認無繼續施用之傾向，經
    臺灣板橋地方法院檢察署檢察官以87年偵字第23031 號為不
    起訴處分確定；復於91年間再因施用毒品案件，經本院91年
    度毒聲字第121 號裁定送觀察、勒戒後，因有繼續施用之傾
    向，經本院以91年度毒聲字第4277號裁定令入戒治處所施以
    強制戒治，嗣於92年6 月23日停止戒治出監，於92年12月29
    日視為強制戒治期滿。其另因竊盜案件，因臺灣士林地方法
    院以90年易字第279 號判決有期徒刑10月確定；復因施用毒
    品案件，經本院92年度訴字第1167號判決有期徒刑10月確定
    ：暨因贓物案件，經本院以92年度易字第1989號分別判決有
    期徒刑4 月、3 月確定；又因施用毒品案件，經本院92年簡
    字第2446號判決有期徒刑5 月確定，上揭4 罪刑並經定其應
    執行刑有期徒刑1 年8 月，經接續執行後，於94年7 月8 日
    假釋出監付保護管束，惟該假釋嗣後遭撤銷，所餘殘刑3 月
    6 日於95年3 月10日執行完畢。其後又因施用毒品案件，經
    本院94年度訴字第2809號、臺灣高等法院以95年度上訴字第
    1697號分別判決有期徒刑1 年、6 月，應執行有期徒刑1 年
    4 月確定，嗣經同法院以96年度聲減字第2229號裁定分別減
    刑後，定其應執行刑有期徒刑8 月確定，而於96年8 月1 日
    易科罰金執行完畢。
二、詎其猶不知悔改，竟分別基於施用第二級毒品甲基安非他命
    （以下簡稱甲基安非他命）及施用第一級毒品海洛因（以下
    稱海洛因）及之犯意，先於98年2 月15日至16日期間之某時
    ，在位於臺北縣新莊市地址不詳之某家電動遊戲場內，以將
    基安非他命放入玻璃球內用火燒烤成煙霧後吸取煙氣之方式
    施用甲基安非他命1 次；復又於98年2 月17日16時、17 時
    左右，駕駛車號3377-RU 至靠近臺北縣板橋市○○路之提防
    上，在上揭汽車內，以將海洛因摻入香菸內點燃吸食之方式
    施用海洛因1 次。嗣於同日20時50分左右，在台北縣新莊市
    ○○路與龍安路口為警攔停盤查，經其同意而搜索該車後，
    於車內當場查獲海洛因2 包（驗後淨重0.6314公克），後經
    警將對甲○○採取之尿液送請檢驗結果，發現安非他命類及
    鴉片類均呈陽性反應，而悉上情。
三、案經臺北縣政府警察局新莊分局報告臺灣板橋地方法院檢察
    署檢察官偵查起訴。
    理  由
一、按除被告所犯為死刑、無期徒刑、最輕本刑為3 年以上有期
    徒刑之罪或高等法院管轄第一審案件者外，於第一次審判期
    日前之準備程序進行中，被告先就被訴事實為有罪之陳述時
    ，審判長得告知被告簡式審判程序之旨，並聽取當事人、代
    理人、辯護人及輔佐人之意見後，裁定進行簡式審判程序，
    刑事訴訟法第273 條之1 第1 項定有明文。經核本件被告所
    犯係死刑、無期徒刑、最輕本刑為3 年以上有期徒刑以外之
    罪，其於準備程序中就被訴事實為有罪之陳述，經法官告知
    簡式審判程序之旨，並聽取公訴人、被告之意見後，本院爰
    依首揭規定，合議裁定由受命法官獨任進行簡式審判程序，
    合先敘明。
二、上揭事實，業據被告甲○○於本院訊問中坦承不諱，且被告
    為警查獲後所採集之尿液，經送臺灣檢驗科技股份有限公司
    以EIA 酵素免疫分析法初步檢驗，再以GC/MS 氣相層析質譜
    儀法確認檢驗結果，呈現鴉片類（海洛因）、安非他命類（
    甲基安非他命）陽性之反應之事實，有該公司98年3 月5日
    編號UL/2009/20529 號濫用藥物檢驗報告、被移送人姓名代
    碼對照表各1 紙附卷可稽（偵查卷第16、44頁），堪信其自
    白與事實相符。又被告前有事實欄一所載施用毒品之觀察勒
    戒執行完畢暨因施用毒品案件經法院判決確定之前科紀錄，
    有臺灣高等法院被告前案紀錄表附卷可憑，而按修正後之毒
    品危害防制條例就施用毒品者，僅於「初犯」及「5 年後再
    犯」二種情形，設有追訴條件之限制，即須於初犯經觀察、
    勒戒或強制戒治釋放後，5 年內均無施用毒品之行為，始能
    認其前所實施之觀察、勒戒或強制戒治已足遮斷毒癮，而得
    於5 年後再犯時，再予適用初犯之規定，重行觀察、勒戒等
    程序。倘5 年內已經再犯，被依法追訴處罰，縱其第3 次（
    或第3 次以上）施用毒品之時間在初犯釋放5 年以後，即與
    「5 年後再犯」之情形有別，自無再經觀察、勒戒及強制戒
    治之必要，應得逕行追訴處罰，最高法院95年度臺非字第59
    號、95年度臺非字第65號判決意旨可資參照。是查，被告於
    於92年12月29日視為強制戒治期滿後，迄再犯本件雖已逾5
    年，但其既已在強制戒治執行完畢後之五年內期間，有數次
    施用毒品犯行並經法院判刑確定之情事，是其本次犯行核非
    5 年後再犯之情形，依前開說明，自無重行觀察、勒戒程序
    之必要，應依法逕行論處。
三、核被告甲○○所為，係犯毒品危害防制條例第10條第1 項、
    第2 項之施用第一級毒品罪及施用第二級毒品罪。被告持有
    第一級、第二級毒品之犯行，分別為施用之高度行為所吸收
    ，均不另論罪。被告所犯上開二罪名，犯意各別，行為互殊
    ，應予分論併罰。又被告有事實欄所載之執行紀錄，有臺灣
    高等法院被告前案紀錄表在卷可稽，其於有期徒刑執行完畢
    後之5 年以內，再故意犯本件有期徒刑以上之罪，為累犯，
    應依法加重其刑。爰審酌被告戒除毒癮之意志薄弱，無視於
    毒品對於自身健康之戕害及國家對於杜絕毒品犯罪之禁令，
    惟考量施用毒品者均具有相當程度之生理成癮性及心理依賴
    性，戒除不易，且犯罪心態與一般刑事犯罪之本質不同，非
    難性較低，暨衡以其自承係因心情不好因而施用毒品之犯罪
    動機暨剛結婚之生活狀況，以及犯罪後坦承犯行之態度等一
    切情狀，分別量處如主文所示之刑，並定其應執行刑，以資
    懲儆。末者，扣案之白色粉末2 袋，經送鑑定後，確實含有
    第一級毒品海洛因之事實，有交通部民用航空局航空醫務中
    心98年3 月3 日航藥鑑字第0981035 號毒品鑑定書1 份可考
    （見偵查卷第45頁），故扣案之海洛因2 包（驗後淨重0.63
    14公克）係屬違禁物，不問屬犯人與否，應依毒品危害防制
    條例第18條第1 項前段之規定，併予諭知沒收銷燬之。至包
    裝上開毒品之外包裝袋2 只，因與毒品於物理外觀上附合而
    難予析離，且如強予析離至完全無殘渣留存，將耗費相當之
    時間、人力與經費，於經濟上顯無實益，依社會一般通念，
    堪認該包裝袋已與查獲之毒品結合成為一體而無從強加析離
    ，是上開毒品既屬毒品危害防制條例18條第1 項前段所規定
    之違禁物，其外包裝袋亦應併予沒收銷燬之，附此敘明。
據上論斷，應依刑事訴訟法第273 條之1 第1 項、第299 條第1
項前段，毒品危害防制條例第10條第1 項、第2 項、第18條第1
項前段，刑法第11條前段、第47條第1 項、第51條第5 款，判決
如主文。
本案經檢察官江祐丞到庭執行職務。
中    華    民    國    98    年    6     月    30    日
                  刑事第十七庭  法  官  邱景芬
以上正本證明與原本無異。
如不服本判決應於收受判決後10日內向本院提出上訴書狀，並
應敘述具體理由。其未敘述上訴理由者，應於上訴期間屆滿後
20日內向本院補提理由書（均須按他造當事人之人數附繕本）
「切勿逕送上級法院」。
                                書記官  黃文儀
中    華    民    國    98    年    6     月    30    日
附錄本案論罪科刑法條全文：
毒品危害防制條例第10條
施用第一級毒品者，處 6 月以上 5 年以下有期徒刑。
施用第二級毒品者，處 3 年以下有期徒刑。


司法院資訊處製作；財團法人民間司法改革基金會備份。
